臺灣士林地方法院民事判決　　　　　　　100年度訴字第153號
原　　　告　林英典
被　　　告　網祿科技股份有限公司
法定代理人　蔡東機
上列當事人間請求確認股權存在事件，本院判決如下：
    主      文
原告之訴駁回。
訴訟費用由原告負擔。
    事實及理由
一、原告起訴主張：訴外人皇統科技股份有限公司（原皇統光碟
    科技股份有限公司，下稱皇統公司）積欠原告債務，經原告
    聲請就皇統公司對被告之股權予以強制執行，而經執行法院
    以99年度司執助字第3300號強制執行事件予以執行（以下稱
    系爭執行事件），並核發執行命令，扣押皇統公司對被告公
    司之股權9 萬股。詎被告向執行法院具狀聲明異議，稱皇統
    公司現無任何股份存在，無從扣押云云。惟依原告於民國99
    年10月27日向財政部臺灣省中區國稅局調取皇統公司財產歸
    屬清單，另於99年12月14日向臺北市政府商業處調取之被告
    公司登記事項卡及股東名簿記載，皇統公司為被告公司之股
    東，擁有之股權數為9 萬股，每股金額為新臺幣10元，被告
    就系爭執行事件所為聲明異議，為無法律上之理由。為此，
    訴請確認皇統公司對被告公司之股權存在等語，並聲明：確
    認皇統公司與被告公司間有9 萬股之投資股權法律關係存在
    。
二、按原告之訴，依其所訴之事實，在法律上顯無理由者，法院
    得不經言詞辯論，逕以判決駁回之，民事訴訟法第249 條第
    2 項定有明文。又起訴請求確認他人法律關係存在或不存在
    ，因該法律關係之存否對該雙方當事人必須合一確定，不得
    歧異，故須以該法律關係之雙方當事人為共同被告一同起訴
    ，始為當事人適格，若僅以其中一方當事人為被告起訴者，
    即非適格當事人（最高法院89年度台上字第1047號、92年度
    台上字第1910號判決意旨參照）。而當事人之適格為權利保
    護要件之一，當事人之適格有無欠缺，為法院應依職權調查
    之事項。當事人適格欠缺者，法院應認原告之訴為無理由，
    以判決駁回之，不得就原告之訴為實體上有無理由之裁判（
    最高法院79年度臺抗字第415 號、80年度臺上字第2378號裁
    判要旨參照）。
三、查本件原告起訴請求確認皇統公司對於被告公司之股權存在
    ，即請求確認被告公司與皇統公司間有股東權利義務關係存
    在。揆之上揭說明，自應以該股東權權利義務法律關係之雙
    方當事人即被告公司與皇統公司為共同被告，始屬當事人適
    格。原告僅以被告公司為被告，其訴自因當事人不適格而顯
    無理由，爰不經言詞辯論，逕以判決駁回之。
四、依民事訴訟法第249 條第2 項、第78條，判決如主文。
中    華    民    國  100     年    2     月    25    日
                  民事第二庭  法  官  蕭錫証
以上正本證明與原本無異。
如對本判決上訴，應於判決送達後20日內向本院提出上訴狀，若
委任律師提起上訴者，應一併繳納上訴審裁判費，否則本院得不
命補正逕行駁回上訴。
中    華    民    國   100    年    2     月    25    日
                              書記官  何婉菁